臺灣高等法院刑事裁定
111年度毒抗字第795號
抗  告  人
即  被  告  王國偉





上列抗告人即被告因違反毒品危害防制條例聲請施以強制戒治案
件，不服臺灣新北地方法院中華民國111年8月11日111年度毒聲
字第956號裁定（聲請案號：臺灣新北地方檢察署111年度聲戒字
第169號），提起抗告，本院裁定如下：
    主  文
抗告駁回。
    理  由
一、原裁定意旨略以：抗告人即被告王國偉因施用第一級、第二
    級毒品，經依原審110年度毒聲字第2292號裁定送觀察、勒
    戒後，認有繼續施用毒品之傾向等情，有法務部○○○○○○○○11
    1年8月5日函及所附有無繼續施用毒品傾向證明書及評估標
    準紀錄表在卷可稽，爰依毒品危害防制條例第20條第2項後
    段、第3項，裁定抗告人令入戒治處所強制戒治，其期間為6
    個月以上，至無繼續強制戒治之必要為止，但最長不得逾1
    年等語。
二、抗告意旨略以：抗告人經勒戒處所評估分數過高，係因前科
    紀錄、社會穩定度、施用毒品藥物等項目所致，惟多項前科
    紀錄部分，均已執行完畢；社會穩定度部分，抗告人在社會
    上有正當工作，且抗告人父母業已往生，無從會客；施用毒
    品藥物部分，抗告人已痛下決心戒除吸毒惡習，將尋求正確
    釋放壓力管道，評分顯有不當等語。
三、按施用毒品者於觀察、勒戒後，有繼續施用毒品之傾向，應
    由檢察官聲請法院裁定令入戒治處所強制戒治，其期間為6
    個月以上，至無繼續強制戒治之必要為止，但最長不得逾1
    年，毒品危害防制條例第20條第2項後段定有明文。
四、復按有無繼續施用毒品傾向之評估標準，除受勒戒人在勒戒
    處所接受治療之結果外，勒戒前之狀況，如有助於判斷成癮
    之原因及程度，自非不得為其依據。關於有無繼續施用毒品
    傾向之具體評估標準，法務部因應毒品危害防制條例之修正
    及109年11月18日最高法院刑事大法庭109年度台上大字第38
    26號裁定意旨，業於110年3月26日以法矯字第11006001760
    號函修正頒布「有無繼續施用毒品傾向評估標準紀錄表」、
    「有無繼續施用毒品傾向評估標準評分說明手冊」，上開評
    分說明手冊載明判定之原則：「受觀察勒戒人入所後，經過
    2週時間的觀察、勒戒，由處所及醫療人員依據其各項紀錄
    、資料及觀察勒戒期間之行為表現，加以評分。在受勒戒人
    入所4至6週後，可再做一次評估以做必要之評分修正。每一
    大項皆有靜態因子與動態因子。先以靜態因子分數評分，靜
    態因子分數總分在60分（含）以上為『有繼續施用毒品傾向』
    ；60分以下，與動態因子分數相加，如果總分在60分（含）
    以上，為『有繼續施用毒品傾向』」，又評估標準紀錄表及說
    明手冊中「前科紀錄與行為表現」之第1題及第3題之計分方
    式修正如下（餘無修正）：㈠第1項「毒品犯罪相關司法紀錄
    」：計分方式修正為每筆（次）5分，總分上限為10分；㈡第
    3項「其他犯罪相關紀錄」：計分方式修正為每筆（次）2分
    ，總分上限為10分。是受勒戒人有無「繼續施用毒品傾向」
    ，係依具體個案之臨床實務及相關事證等情綜合判定，有其
    相當之專業依據及標準，且涉及專門醫學，又衡酌強制戒治
    之目的，係為協助施用毒品者戒斷毒品之心癮及身癮所為之
    一種保安處分類型，而該評估標準係將與判斷有無繼續施用
    傾向之相關因素加以列舉及量化，適用於每一位受觀察、勒
    戒處分之人，具一致性、普遍性、客觀性，以利執法者判定
    受勒戒人有無繼續施用毒品傾向，倘其評估由形式上觀察，
    無擅斷或濫權等明顯不當情事，法院應予尊重。　　　　
五、經查：
㈠、抗告人經依原審法院110年度毒聲字第2292號裁定執行觀察、
    勒戒後，勒戒處所依據前開修正後之評估標準，就抗告人之
    前科紀錄與行為表現、臨床評估、社會穩定度等3大項因素
    （每大項均有靜態因子與動態因子）進行評估，其中：⒈前
    科紀錄與行為表現部分合計為35分（有7筆毒品犯罪相關司
    法紀錄以上限10分計、首次毒品犯罪年齡為20歲以下計10分
    、有6筆其他犯罪相關紀錄以上限10分計、入所時尿液毒品
    檢驗為1種毒品反應計5分，靜態因子合計為35分；所內行為
    表現之動態因子計0分)；⒉臨床評估部分合計為36分（有海
    洛因、安非他命多重毒品濫用計10分、菸、酒、檳榔合法物
    質濫用計6分、使用方式無注射使用計0分、使用年數超過一
    年計10分，靜態因子合計為26分；疑似精神疾病共病5分、
    臨床綜合評估評定為「偏重」計5分，動態因子合計為10分
    ）；⒊社會穩定度部分合計為5分（靜態因子合計為0分；出
    所後未與家人同住計5分，動態因子合計為5分)。以上前科
    紀錄與行為表現、臨床評估、社會穩定度等總分合計為76分
    （靜態因子共計61分，動態因子共計15分），綜合判斷有繼
    續施用毒品之傾向，有法務部○○○○○○○○111年8月5日北所衛
    字第11113005940號函及所附之有無繼續施用毒品傾向證明
    書及評估標準紀錄表在卷可稽。
㈡、前述綜合判斷之結果，係該所相關專業知識經驗人士，於抗
    告人觀察、勒戒期間，依其本職學識就抗告人之前科紀錄及
    行為表現、臨床評估及社會穩定度等因素所為之綜合判斷，
    具有科學驗證所得之結論，且由形式上觀察，並無擅斷或濫
    權等明顯不當之情事。是以，本件抗告人經勒戒處所本於其
    專業，依據上開客觀標準及相關事證，評估有繼續施用毒品
    傾向，無法戒斷毒癮，而有施以強制戒治之必要，原審據以
    裁定，經核於法並無不合。
㈢、抗告意旨雖以前詞置辯。惟查：
　⒈司法實務或醫學臨床上，具有毒品前科紀錄者，或因身心成
    癮，或因外界誘惑，或因取得毒品較為容易，其反覆施用毒
    品犯行之機率，較未有毒品前科者為高；具有其他犯罪相關
    紀錄者，得以窺見其自制能力不足，缺乏家庭及社區正向支
    持，上開評估標準將受勒戒人之前科紀錄列入評分項目，自
    屬有據。況法務部新修正之「有無繼續施用毒品傾向評估標
    準」，已就其中「毒品犯罪相關司法紀錄」、「其他犯罪相
    關紀錄」設有計分上限，當無過度評價前科紀錄之虞。是抗
    告人以其多項前科紀錄均已執行完畢，勒戒處所卻以此認定
    繼續施用毒品傾向云云，自非可取。
　⒉至抗告人稱其社會上有正常工作乙節，已據勒戒處所就「全
    職工作」項目加以勾選，未予計分；抗告人父母業已往生，
    無從會客乙節，惟勒戒處所係就「入所後家人是否訪視」項
    目加以勾選，而未予計分；已痛下決心戒除吸毒惡習乙節，
    與過往多次施用毒品紀錄及入所時尿液毒品檢驗呈陽性反應
    等客觀資料所呈現之成癮事實，明顯不符，尚無從為有利之
    認定。
六、綜上所述，原審依毒品危害防制條例第20條第2項後段裁定
    ，於法並無不合。抗告意旨徒以前詞指摘原裁定不當，請求
    撤銷原裁定，要無理由，應予駁回。
據上論斷，依刑事訴訟法第412條，裁定如主文。
中　　華　　民　　國　　111 　年　　9 　　月　　13　　日
                  刑事第三庭    審判長法　官  張惠立
                                      法  官  廖怡貞
                                      法  官  張道周
以上正本證明與原本無異。
不得再抗告。
                                      書記官  彭秀玉
中　　華　　民　　國　　111 　年　　9 　　月　　13　　日